【裁判字號】    99,訴,8
【裁判日期】    991011
【裁判案由】    損害賠償
【裁判全文】
臺灣宜蘭地方法院民事判決                 99年度訴字第8號
原      告  甲○○
法定代理人  乙○○
兼  上一人
訴訟代理人  丁○○
被      告  丙○○
上列當事人間請求損害賠償事件，原告提起附帶民事訴訟，經本
院刑事庭裁定移送前來（98年度交附民字第40號），本院於民國
99年9月23日言詞辯論終結，判決如下：
    主  文
被告應給付原告新台幣捌拾捌萬柒仟捌佰陸拾捌元，及自民國九
十八年九月九日起至清償日止，按週年利率百分之五計算之利息
。
原告其餘之訴駁回。
本判決第一項於原告以新台幣拾萬元為被告供擔保後，得假執
行。
原告其餘假執行之聲請駁回。
訴訟費用由被告負擔十分之三即新台幣壹仟伍佰元，餘由原告負
擔。
    理  由
甲、程序方面：
    按原告於判決確定前，得撤回訴之全部或一部。但被告已為
    本案之言詞辯論者，應得其同意。訴之撤回應以書狀為之。
    但於期日，得以言詞向法院或受命法官為之。訴狀送達後，
    原告不得將原訴變更或追加他訴，但擴張或減縮應受判決事
    項之聲明者，不在此限。民事訴訟法第262條第1 項、第2項
    、第255條第1項第3 款分別定有明文。本件原告起訴時係請
    求被告丙○○及訴外人戊○○連帶賠償新台幣（下同）2,92
    4,875元，嗣於民國99年4月1 日言詞辯論期日撤回對訴外人
    戊○○之請求，並減縮請求金額為2,824,875 元，經核均無
    不合，應予准許。
乙、實體方面：
一、原告起訴主張：緣被告丙○○於97年11月14日下午5 時許，
    騎駛車牌號碼961 -DAT號機車搭載原告甲○○，沿宜蘭縣冬
    山鄉○○路○段由北往南方向直行，於同日下午5時45分許，
    行經冬山路3段與永興路1段交岔口時，本應注意汽機車行駛
    時，駕駛人應注意車前狀況，隨時採取必要之安全措施，於
    行駛至交岔路口，其行進並應遵守燈光號誌之指揮，且車輛
    面對圓形紅燈時，表示禁止通行，不得超越停止線或進入路
    口，而依當時為柏油路面、路面無缺陷、無障礙物、視距良
    好等狀況，並無不能注意之情事，詎丙○○竟疏未注意車前
    狀況及隨時採取必要之安全措施，且於其行車方向之號誌燈
    為圓形紅燈之狀況下，即貿然超越停止線進入上開交岔路口
    ，適訴外人戊○○駕駛車牌號碼2229-KN 號自小客車沿冬山
    路3 段由南往北方向行駛，於行經上開交岔路口時，正依循
    綠色左轉箭頭號誌之指示左轉往永興路1 段方向行駛，丙○○因而煞避不及，其所騎機車於該交岔路口內撞擊2229—KN
    號自小客車，導致甲○○因而倒地並受有左脛骨腓骨開放性
    骨折併皮膚缺損併骨頭露出之傷害，此經鈞院98年度交易字
    第107 號刑事判決認定在案。從而，被告前述過失傷害行為
    已造成原告受有就醫交通費用支出72,800元、住院及休養看
    護費用314,000元、喪失勞動損失5,062,949元、精神慰撫金
    30萬元等項之損害。復考量民法與有過失之規定及本件訴訟
    得圓滿解決，扣除50％之過失比例。爰為訴之聲明：1.被告
    應給付原告2,824,875元，及自98年9 月9日（即刑事附帶民
    事起訴狀送達之翌日）起至清償日止按週年利率5％ 計算之
    利息；2.願供擔保，請准宣告假執行。
二、被告答辯則以：伊對系爭車禍之發生與刑事判決之認定沒有
    意見。之前原告私底下曾經同意伊以50萬元和解，故伊認為
    200 多萬元過高，沒有辦法接受，其中原告請求之交通費用
    ，經提出收據後伊沒有意見，看護費用部分對原告提出收據
    沒有意見，但看護期間180 日太長，勞動能力損失及精神慰
    撫金過高，伊亦無力負擔，且原告住院期間，伊有給付7 萬
    元醫藥費等語。爰為答辯聲明：請求駁回原告之訴及假執行
    之聲請。
三、本件兩造不爭執之事實，為被告於97年11月14日下午5 時許
    ，騎駛車牌號碼961 -DAT號機車搭載原告，沿宜蘭縣冬山鄉
    ○○路○段由北往南方向直行，於同日下午5時45分許，行經
    冬山路3段與永興路1段交岔口時，竟疏未注意車前狀況及隨
    時採取必要之安全措施，且於其行車方向之號誌燈為圓形紅
    燈之狀況下，即貿然超越停止線進入上開交岔路口，適訴外
    人戊○○駕駛車牌號碼2229-KN號自小客車沿冬山路3段由南
    往北方向行駛，被告因而煞避不及，其所騎機車於該交岔路
    口內撞擊2229—KN號自小客車，導致原告因而倒地並受有左
    脛骨腓骨開放性骨折併皮膚缺損併骨頭露出之傷害，並致原
    告勞動力減損10％，上情有本院財團法人羅許基金會羅東博
    愛醫院診斷證明書、本院98年度交易字第107 號刑事判決及
    長庚醫療財團法人林口長庚紀念醫院（99）長庚院法字第05
    33號函文資料等件在卷可參。是上開事實，均堪信為真實。
四、本件經本院整理，並為兩造所同意之爭點為：因被告本件過
    失行為致原告受有損害，應賠償原告之金額為若干？經查，
    按因故意或過失，不法侵害他人之權利者，負損害賠償責任
    。不法侵害他人之身體或健康者，對於被害人因此喪失或減
    少勞動能力或增加生活上之需要時，應負損害賠償責任。不
    法侵害他人之身體、健康、名譽、自由、信用、隱私、貞操
    ，或不法侵害其他人格法益而情節重大者，被害人雖非財產
    上之損害，亦得請求賠償相當之金額，民法第184條第1項前
    段、第193條第1項、第195條第1項前段分別定有明文。茲就
    原告得請求之賠償金額，分述如下：
１、就交通費用72,800 元及看護費用314,000元部分：按當事人
    主張之事實，經他造於準備書狀內或言詞辯論時或在受命法
    官、受託法官前自認者，無庸舉證。當事人於自認有所附加
    或限制者，應否視有自認，由法院審酌情形斷定之，民事訴
    訟法第279條第1 項、第2項分別定有明文。復按當事人於審
    判上所為不利於己之自承(自認)，有拘束該當事人之效力，
    法院自應據為認定事實及裁判之基礎（最高法院18年上字第
    2836號判例參照）。本件被告對於原告主張之交通費用，並
    無爭執；對看護費用部分，原陳述：「看護費用希望原告能
    夠提出收據，若原告沒有辦法提出我方認為沒有理由，關於
    需要看護的時間為180 日我認為太長」，嗣原告提出看護費
    用收據影本後，被告則對該證據資料表示沒有意見（本院卷
    第29、30頁）。參諸首揭說明，被告對原告請求所不爭執部
    分，應據為認定事實及裁判之基礎，從而，原告關於交費費
    用及看護費用之請求，即屬有據。
２、減少勞動能力5,062,949 元部分。原告主張其為81年10月25
    日生，系爭車禍發生時年僅16歲，距法定退休年齡65歲尚有
    49年，故請求依每月最低基本工資17,280元，依霍夫曼法扣
    除中間利息，請求5,062,949 元。惟查，原告於車禍發生時
    ，年僅16歲，職業為學生（參警卷第9 頁職業欄之記載），
    則原告為何於斯時起即從事工作，此未具原告舉證說明之，
    故本院認應依民法之規定，以滿20歲為成年人以認定原告之
    勞動能力，即以45年（65歲－20歲）計算之。復參上開林口
    長庚紀念醫院函文資料，認定原告所受勞動能力減損比例為
    10％，即被告應賠償原告工作能力減損之金額於496,068 元
    （17,280 元×12×10％×霍夫曼係數23.00000000，元以下
    四捨五入）範圍內，為有理由。逾此部分，尚屬無據。
３、精神慰撫金30萬元部分。按不法侵害他人之人格權，被害人
    受有非財產上損害，請求加害人賠償相當金額之慰撫金時，
    法院對於慰撫金之量定，應斟酌實際加害情形所造成之影響
    、被害人痛苦之程度、兩造之身分、地位、經濟情形及其他
    各種狀況，以核定相當之數額（最高法院47年台上字第1221
    號、51年台上字第223 號判例參照）。本院審酌原告為現年
    將滿18歲之少女，因本件車禍受有左脛骨腓骨開放性骨折併
    皮膚缺損併骨頭露出之傷害，需多次往返醫療院所接受治療
    、復健及留有永久性之傷痕等情，堪認原告身體及精神上自
    受有相當之痛苦，其依民法第195條第1項前段之規定，請求
    非財產上損害賠償，自屬有據。復參原告所得財產資料，名
    下無登記之財產，被告則僅為25歲之成年男子，從事製麵工
    作，名下無任何財產，及原告與被告原為男女朋友關係（見
    警卷98年4 月15日調查筆錄），亦因此被告乃搭載原告而發
    生本件事故始致原告受傷等一切情狀，認原告請求精神慰撫
    金30萬元，尚嫌過高，應以7萬5千元為允適。
４、綜上，本件原告因系爭車禍，所得向被告請求之金額為957,
    868元（交通費用72,800元＋看護費用314,000元＋工作及勞
    動能力減損496,068元＋精神慰撫金7 萬5千元）範圍內，為
    有理由。逾此部分，則屬無據。至原告主張其有50％之過失
    ，願予以扣除云云。惟按損害之發生或擴大，被害人與有過
    失者，法院得減輕賠償金額或免除之，民法第217條第1項定
    有明文。此項規定之目的在謀求加害人與被害人間之公平，
    倘受害人於事故之發生亦有過失時，由加害人負全部賠償責
    任，未免失諸過酷，是以賦與法院得減輕其賠償金額或免除
    之職權。惟所謂被害人與有過失，須被害人之行為助成損害
    之發生或擴大，就結果之發生為共同原因之一，行為與結果
    有相當因果關係，始足當之。倘被害人之行為與結果之發生
    並無相當因果關係，尚不能僅以其有過失，即認有過失相抵
    原則之適用（最高法院96年台上第1169號判決參照）。易言
    之，與有過失之有無，應就具體情事判斷之，即被害人之行
    為與損害結果之發生間需有相當因果關係，始足當之；如認
    被害人與有過失，則認定過失比例並減輕或免除賠償，自屬
    法院之職權。本件原告雖係搭乘被告所騎乘之機車，然並無
    證據證明原告之何行為導致被告發生系爭車禍，且被告經酒
    精測試結果為合格（測定值：0.00mg/l，警卷第16頁），亦
    難認原告於系爭車禍之發生，有何應注意、能注意而不注意
    之過失。準此，原告與有過失之主張，應屬誤會，非可採憑
    ，併敘明之。末查，被告抗辯已給付賠償金7 萬元乙節，為
    原告所不爭執，此亦據原告之母丁○○於本院刑案準備程序
    所是認（本院98年度交易字第107 號卷第15頁），故此部分
    應予扣除。經扣除後，原告尚得向被告請求之損害賠償應為
    887,868元（957,868-70,000）。
四、綜上所述，原告依侵權行為之法律規定，請求被告賠償之金
    額，於887,868元，及自起訴狀繕本送達被告之翌日即98年9
    月9 日起至清償日止，按週年利率5%計算之法定遲延利息之
    範圍內，為有理由，應予准許；逾此範圍之請求，則無理由
    ，應駁回之。
五、原告陳明願供擔保，聲請宣告假執行，經核於其勝訴部分並
    無不合，爰酌定相當擔保金額准許之。至就其敗訴部分，假
    執行之聲請即失所依附，應併駁回之。
六、訴訟費用裁判之依據：民事訴訟法第79條。
中    華    民    國    99    年    10    月    11    日
                  臺灣宜蘭地方法院民事庭
                      法  官  張軒豪
正本係照原本作成。
如不服本判決，應於判決送達後20日內提出上訴狀(須附繕本)。
如委任律師提起上訴者，應一併繳納上訴審裁判費。
中    華    民    國    99    年    10    月    12    日
                      書記官  謝佩欣
附註：
訴訟費用為原告工作能力減損鑑定費5,000元。

司法院資訊處製作；財團法人民間司法改革基金會備份。
